臺灣臺北地方法院行政訴訟判決　
111年度交字第327號

原      告  張佑鴻  
被      告  臺北市交通事件裁決所

代  表  人  蘇福智(所長)    

上列當事人間交通裁決事件，原告不服被告民國111年5月30日北
市裁催字第22-A03ZPD955號裁決，提起行政訴訟，本院判決如下
：
    主  文
原告之訴駁回。
訴訟費用新臺幣參佰元由原告負擔。
    事實及理由
一、程序事項：本件係因原告不服被告依違反道路交通管理處罰
    條例第43條第1項第4項規定所為之裁決，而提起行政訴訟撤
    銷之訴，經核屬於行政訴訟法第237條之1第1項第1款規定之
    交通裁決事件（道路交通管理處罰條例第8條規定之範圍）
    ，自應依行政訴訟法第2編第3章規定之交通裁決事件訴訟程
    序。另本件依兩造提出之卷內證據資料，事證已甚明確，本
    院爰依同法第237條之7規定，不經言詞辯論，逕為判決。
二、事實概要：原告於111年2月11日凌晨2時29分許，駕駛車牌
    號碼000-0000號自用小客車（簡稱系爭車輛）行駛沿臺北市
    康定路南往北第1車道左轉成都路（中興橋）往西第2車道時
    時，非遇突發狀況，在行駛中驟然煞車完全停駛在道路上，
    致後方訴外人簡振榮所駕駛之車號000-0000號營業小客車因
    閃避、煞車不及而發生追撞，造成該營業小客車車頭受損而
    肇事，嗣經臺北市政府警察局萬華分局（簡稱舉發機關）交
    通分隊員警獲報到場處理後，因認原告有「非遇突發狀況，
    在行駛中任意驟然煞車」之違規行為，乃於111年3月28日填
    製臺北市政府警察局掌電字第A03ZPD955號舉發違反道路交
    通管理事件通知單（簡稱舉發通知單）予以舉發，記載應到
    案日期為111年5月12日前，並移送被告處理。原告於111年4
    月8日向被告陳述意見不服舉發。嗣被告認原告駕駛系爭車
    輛而有「非遇突發狀況在行駛中驟然煞車因而肇事者」之違
    規事實，乃依道路交通管理處罰條例第43條第1項第4款、第
    2項前段（漏載）、第67條第2項（漏載）、第24條（第1項
    第3款）及違反道路交通管理事件統一裁罰基準表等規定，
    以111年5月30日北市裁催字第22-A03ZPD955號違反道路交通
    管理事件裁決書（即本件原處分），裁處原告罰鍰新臺幣（
    下同）18,000元、吊銷駕駛執照（3年不得考領），並應參
    加道路交通安全講習。原告不服，遂提起本件行政訴訟。
三、本件原告主張：
（一）原告因閃避突然竄出的灰色貓兒而剎車，係因突發狀況而
      剎車，此有同行的張稚皓可證，並非如被告所言「非遇突
      發狀況」。再者，貓兒行動極為敏捷，竄行速度皆屬瞬間
      ，竄行間位置高度又低於車輛底盤，乃眾所周知之事，追
      撞原告車輛位於原告車輛之後，若能拍攝原告車輛前貓兒
      竄出影像，也真匪夷所思，更是不合常理。被告逕依追撞
      原告車輛之行車紀錄器認定原告非遇突發狀況剎車，其論
      斷顯然違反常理亦無理由。
（二）原告在事發現場係依速限行進，在看到貓突然竄出，於速
      限内剎車，並非瞬間驟然剎車。原告依本能踩剎車車停瞬
      間之2秒鐘隨即遭計程車追撞，本件事故之發生，顯然計
      程車未保持安全車距，且未注意車前狀況，亦完全未有剎
      車動作所致，此由撞擊力道之大可見。原告因貓兒突然竄
      出之突發狀況而剎車，縱然有造成事故之機率，然事發當
      時，原告依速限行駛，原告若非遇突發狀況，怎會無端剎
      車，讓自己陷於被追撞之生命危險中，何況又載著友人，
      更不可能置友人生命安危於不顧。是原告並無裁決書所言
      非遇突發狀況，驟然剎車之任意行為。
（三）事發當時，同時行進間的車輛寥寥可數，並無造成妨礙道
      路行車情形，亦無造成人員傷亡，僅因後車未保持安全車
      距及未注意車前狀況亦無剎車動作而造成車損。車損部分
      也由各自保險（同為富邦保險）理賠結案。依事故發生所
      產生的肇事嚴重性而言，按恆常處理型態，本件事故無妨
      害道路通行，亦無人員傷亡，僅為車損，通常是屬於情節
      輕微可以私下和解處理的類項，原裁決機關竟於原告針對
      罰單的罰緩申訴後，為前述違反常理之論斷，加重處罰吊
      銷駕照及交通講習，依罪罰比重而言，顯然不符合比例原
      則。
（四）再者，吊銷駕照，得三年後才能考領駕照，駕照是原告謀
      得目前工作之必備條件，無異於亦處罰原告不得謀生，斷
      絕原告養家活口之經濟來源，以目前疫情嚴峻狀態，已屬
      謀生不易，竟因遭後車違規追撞造成之車損事件，併為斷
      炊家破之隱性致命處罰，裁決不符合比例原則彰彰明甚。
（五）原告縱因本件事故之發生，有違反交通管理條例之規定，
      然原告係因閃避突發之意外狀況而造成違反規定，發生事
      故並未嚴重危害交通安全、秩序，且屬情節輕微已如前述
      ，依違反交通管理事件統一裁罰基準及處理細則第十二條
      第1項第14款之規定，得免予舉發。原告並聲明：原處分
      撤銷。
四、被告則答辯以：
（一）本案相關法條：
　　1.道路交通安全規則第94條第2項規定：「汽車除遇突發狀
      況必須減速外，不得任意驟然減速、煞車或於車道中暫停
      。前車如須減速暫停，駕駛人應預先顯示燈光或手勢告知
      後車，後車駕駛人應隨時注意前車之行動」。　　
    2.道路交通管理處罰條例第43條第1項第4款規定：「汽車駕
      駛人，駕駛汽車有下列情形之一者，處新臺幣6,000元以
      上2萬4,000元以下罰鍰，並當場禁止其駕駛：四、非遇突
      發狀況，在行駛途中任意驟然減速、煞車或於車道中暫停
      」。
　　3.道路交通管理處罰條例第43條第2項規定：「前項情形因
      而肇事者，並吊銷其駕駛執照」。　　
　  4.處罰條例第24條第1項第3款復規定：「汽車駕駛人，有下
      列情形之一者，應接受道路交通安全講習：三、有第43條
      規定之情形」。 
（二）案據舉發機關查復略以：查原告駕駛系爭汽車沿康定路南
      往北第1車道行駛，左轉成都路(中興橋)往西第2車道時，
      其後車尾與訴外之人簡君駕駛OOO-0000號車前車頭發生碰
      撞而肇事。查簡君行車紀錄器影像，未發現前方有人、車
      或物妨礙行進，致原告必須驟然煞車，爰研判原告「非遇
      突發狀況，在行駛中驟然煞車」，有關處罰條例第43條第
      1項第4款之違規行為，依規定製單舉發，尚無違誤。此有
      舉發機關111年4月26日北市警萬分交字第1113029118號函
      、肇事資料及對造行車紀錄器影像(證物4)在卷可稽。
（三）經複查訴外之人簡君行車紀錄器影像(影片名稱：A車車載
       影片時間：00：00：00至00：00：14)，未見原告所陳突
      然竄出灰色貓，僅見系爭汽車在車道行駛中驟然煞車，至
      後車前車頭碰撞系爭汽車。
（四）本案亦經舉發機關初步研判原告有「非遇突發狀況，在行
      駛中驟然煞車」之情事，原告若堅稱自己無過失而對舉發
      機關事故分析存有疑義，應依法定程序（例如申請行車事
      故鑑定）反駁該事故初步分析之有效性，並獲致「原告無
      肇事責任」之法律效果，始得推翻舉發機關就事故初步分
      析之研判依據。原告並無提出行車紀錄器或強力證據支撐
      其論述，僅以主觀陳述自行認為之突發狀況，原告主張並
      無所據，無違反道路交通管理事件統一裁罰基準及處理細
      則第12條第1項第14款規定之適用。被告並聲明：駁回原
      告之訴。
五、本院之判斷：
（一）本件應適用之法令：
    1.道路交通安全規則第94條第2項前段：
　　　汽車除遇突發狀況必須減速外，不得任意驟然減速、煞車
      或於車道中暫停。
　　2.道路交通事故處理辦法第2條第1款：
      本辦法用詞，定義如下：
      一、道路交通事故：指車輛、動力機械或大眾捷運系統車
          輛在道路上行駛，致有人受傷或死亡，或致車輛、動
          力機械、大眾捷運系統車輛、財物損壞之事故。
    3.道路交通管理處罰條例第24條第1項第3 款：
　　　汽車駕駛人，有下列情形之一者，應接受道路交通安全講
      習：三、有第四十三條規定之情形。
    4.道路交通管理處罰條例第43條第1項第4款、第2項前段、
      第5項前段：
　　　汽車駕駛人，駕駛汽車有下列情形之一者，處新臺幣六千
       元以上二萬四千元以下罰鍰，並當場禁止其駕駛：四、
      非遇突發狀況，在行駛途中任意驟然減速、煞車或於車道
      中暫停。汽車駕駛人違反前項第一款至第四款情形因而肇
      事者，並吊銷其駕駛執照。汽車駕駛人違反第一項、第三
      項規定者，應接受道路交通安全講習。
　　5.道路交通管理處罰條例第67條第2項前段：　
  　　汽車駕駛人，曾依第二十九條第四項、第三十條第三項、
      第三十五條第三項前段、第四項前段、第四十三條第二項
      、第三項、第四十五條第三項、第六十一條第一項第三款
      、第四款後段、第六十二條第四項前段規定吊銷駕駛執照
      者，三年內不得考領駕駛執照。
    6.按「本細則依道路交通管理處罰條例第九十二條第四項規
      定訂定之」、「處理違反道路交通管理事件之程序及統一
      裁罰基準，依本細則之規定辦理。前項統一裁罰基準，如
      附件違反道路交通管理事件統一裁罰基準表」，違反道路
      交通管理事件統一裁罰基準及處理細則第1條、第2條第1
      項、第2項分別亦有明定，是違反道路交通管理事件統一
      裁罰基準及處理細則即係基於法律之授權所訂定，而該處
      理違反道路交通管理事件之統一裁罰基準（即「違反道路
      交通管理事件統一裁罰基準表」）已考量「違反事件」、
      「法條依據」、「法定罰鍰額度或其他處罰」、「違規車
      種類別或違規情節」、「期限內繳納或到案聽候裁決者」
      、「逾越應到案期限30日內，繳納罰鍰或到案聽候裁決者
      」、「逾越應到案期限30日以上60日以內，繳納罰鍰或到
      案聽候裁決者」、「逾越應到案期限60日以上，繳納罰鍰
      或逕行裁決處罰者」等因素，作為裁量之標準，並未違反
      授權之目的及裁量權之本質，是其不僅直接對外發生效力
      ，且被告亦應受其拘束而適用之。　
（二）如事實概要欄記載之事實，除前開原告爭執之部分外，其
      餘事實業據原告於起訴狀所不爭執，並有舉發通知單（本
      院卷第55頁）、原告陳述意見單（本院卷第57頁）、汽車
      車籍查詢單（本院卷第59頁）、舉發機關111年4月26日北
      市警萬分交字第1113029118號函（本院卷第63頁）與111
      年6月16日北市警萬分交字第1113033680號函（本院卷第1
      33頁）、道路交通事故現場圖（本院卷第69頁）、道路交
      通事故調查紀錄表（訴外人簡振榮調查訪問紀錄，本院卷
      第71頁）、道路交通事故調查紀錄表（原告調查訪問紀錄
      ，本院卷第73頁）、道路交通事故當事人登記聯單（本院
      卷第75頁）、車輛碰撞損害照片（本院卷第77-113頁）、
      原處分與送達證書（本院卷第117、119頁）、駕駛人基本
      資料單（本院卷第121頁）、臺北市政府警察局交通警察
      大隊道路交通事故初步分析研判表（本院卷第135頁）、
      足資佐證，是除原告主張及否認部分外，其餘事實自堪認
      定。
（三）復經本院勘驗卷附採證錄影光碟（本院卷第65頁檔案附件
      袋），勘驗結果為「採證影片檔案名稱為『A車車載.MOV』
      ，影片應為後方車號000-0000號營業小客車（簡稱營業小
      客車）行車紀錄器所拍攝。影片內容呈現原來前方系爭車
      輛行駛在內側車道上，並行駛在營業小客車前方，後來系
      爭車輛左轉行駛上陸橋，後方營業小客車跟著系爭車輛行
      駛上陸橋，營業小客車行駛在系爭車輛後方並沒有未保持
      安全距離情事。於影片播放時間第12秒之時，系爭車輛於
      其前方並無任何阻礙通行之障礙物，亦無看到任何動物突
      然竄出在系爭車輛前方情事，且原屬正常速度行駛之狀況
      下，突然完全煞車停駛在道路上，後方營業小客車則於影
      片播放時間第13秒之時來不及反應煞車不及致前車頭撞擊
      前方系爭車輛後車尾」等情，有本院勘驗筆錄可憑。按道
      路交通管理處罰條例第43條第1項第4款之構成要件中所指
      之「突發狀況」，應係指具有立即發生危險之緊迫狀況存
      在（如前方甫發生車禍事故、前方有掉落之輪胎、倒塌之
      路樹襲來或其他相類程度事件），駕駛人若不立即採取驟
      然減速、煞車或於車道中暫停之措施，即會發生其他行車
      上之事故或其他人員生命、身體之危險等，始足當之。是
      車輛於行駛中如無此等重大危險性或急迫性之突發狀況存
      在，均不得任意驟然減速、煞車或於車道中暫停，否則即
      應依上開規定裁處。則由上開勘驗結果可知，原告駕駛系
      爭車輛而於其前方並無阻礙通行之障礙物，亦無看到任何
      動物突然竄出在系爭車輛前方情事，且原屬正常速度行駛
      之狀況下突然完全煞車停駛在道路上，致後車來不及反應
      、煞車不及而追撞肇事，是被告據之認其駕駛系爭車輛而
      有「『非遇突發狀況』在行駛中驟然煞車因而肇事」之違規
      事實，乃以原處分裁處原告前揭處罰內容，觀諸前開規定
      ，依法洵屬有據。
（四）原告固然主張稱在事發現場係依速限行進，在看到貓突然
      竄出，於速限内剎車，並非瞬間驟然剎車。原告依本能踩
      剎車車停瞬間之2秒鐘隨即遭計程車追撞，本件事故之發
      生，顯然計程車未保持安全車距，且未注意車前狀況，亦
      完全未有剎車動作所致云云。惟查，如前開卷附採證錄影
      光碟勘驗結果所見，系爭車輛於其前方並無任何阻礙通行
      之障礙物，亦無看到任何動物突然竄出在系爭車輛前方情
      事，並且後方營業小客車行駛在系爭車輛後方並沒有未保
      持安全距離之事實，系爭車輛原屬正常速度行駛之狀況下
      ，突然完全煞車停駛在道路上，造成後方營業小客車追撞
      肇事之結果。縱然原告駕駛系爭車輛因閃避突然竄出的灰
      色貓兒而煞車停駛為真實，不過此等飛禽走獸通過系爭車
      輛前方，本就不是屬於如前方甫發生車禍事故、前方有掉
      落之輪胎、倒塌之路樹襲來或其他相類程度事件等道路交
      通管理處罰條例第43條第1項第4款構成要件中所指「突發
      狀況」，亦即此並非具有立即發生危險之緊迫狀況，而若
      不立即採取驟然煞車之措施，即會發生其他行車上之事故
      或其他人員生命、身體之危險，故顯然非屬道路交通安全
      規則第94條第2項前段及道路交通管理處罰條例第43條第1
      項第4款所指之「遇突發狀況」，是原告所稱縱然屬實，
      但仍無解於其因構成「『非遇突發狀況』在行駛中驟然煞車
      因而肇事」之違規事實所應受之罰責，並不影響本件違規
      事實之認定。
（五）原告又稱係因閃避突發之意外狀況而造成違反規定，發生
      事故並未嚴重危害交通安全、秩序，且屬情節輕微已如前
      述，依違反道路交通管理事件統一裁罰基準及處理細則第
      12條第1項第14款之規定，得免予舉發云云。按違反道路
      交通管理事件統一裁罰基準及處理細則第12條第1項第14
      款規定「行為人有下列情形之一，而未嚴重危害交通安全
      、秩序，且情節輕微，以不舉發為適當者，交通勤務警察
      或依法令執行交通稽查任務人員得對其施以勸導，免予舉
      發：…十四、駕駛汽車因閃避突發之意外狀況，致違反本
      條例規定」，經核原告駕車原屬正常速度行駛之狀況下突
      然完全煞車停駛在道路上，並不符合道路交通管理處罰條
      例第43條第1項第4款構成要件中所指「突發狀況」而煞車
      情節，即不符合得施以勸導免予舉發規定之情形。是以，
      原告前開主張，不得執為撤銷原處分之依據。　　
六、從而，被告認原告有「非遇突發狀況在行駛中驟然煞車因而
    肇事」之違規事實，爰依道路交通管理處罰條例第43條第1
    項第4款、第2項前段（漏載）、第67條第2項（漏載）、第2
    4條（第1項第3款）及違反道路交通管理事件統一裁罰基準
    表等規定，以原處分裁處罰鍰新臺幣（下同）18,000元、吊
    銷駕駛執照（至於所含依道路交通管理處罰條例第67條第2
    項前段所生3年內不得考領駕駛執照，雖對於原告即駕駛人
    之權利有所限制，然其究是直接基於該處罰條例67條第2項
    前段之規定所生，即基於法律規定所生之法律效果，並非主
    管機關已具意思表示為要素而發生法律效果之單方行政行為
    所做成之行政罰處分，此並有最高行政法院103年度判字第1
    74號判決意旨參照，特併予敘明），並應參加道路交通安全
    講習，其認事用法，均核無違誤，原告訴請撤銷原處分為無
    理由，應予駁回。本件判決基礎已臻明確，兩造其餘之攻擊
    防禦方法及訴訟資料經本院斟酌後，核與判決結果不生影響
    ，故無一一論述之必要，併予敘明。
七、本件第一審裁判費300元應由敗訴之原告負擔，爰確定第一
    審訴訟費用如主文第2項所示。
據上論結，本件原告之訴為無理由，依行政訴訟法第98條第1項
前段、第237條之7、第237條之8第1項，判決如主文。 
中　　華　　民　　國　　111 　年　　7 　　月　　20　　日
　　　　　　　　　行政訴訟庭　法　官　范智達
上為正本係照原本作成。
如不服本判決，應於判決送達後20日內，向本院提出上訴狀並表
明上訴理由（原判決所違背之法令及其具體內容或依訴訟資料可
認為原判決有違背法令之具體事實），其未載明上訴理由者，應
於提出上訴後20日內向本院補提理由書（上訴狀及上訴理由書均
須按他造人數附繕本，如未按期補提上訴理由書，則逕予駁回上
訴），並應繳納上訴裁判費新臺幣750元。
中　　華　　民　　國　　111 　年　　7 　　月　　20　　日
　　　　　　　　　　　　　　　書記官　蔡凱如

訴訟費用計算書
項　　　　目　　　　　　　金　額（新臺幣）　　備　註
第一審裁判費　　　　　　　　300元
合        計　　　　　　　　300元